臺灣澎湖地方法院刑事判決　　　　　　　　　　　　　　九十二年度訴字第五七號
　　公　訴　人　臺灣澎湖地方法院檢察署檢察官
　　被　　　告　乙○○　男　四.
　　被　　　告　甲○○　男　五.
　　右　二　人　張賜龍律師
　　選任辯護人
　　被　　　告　丙○○　男　三.
　　選任辯護人　史乃文律師
右列被告等因詐欺等案件，經檢察官提起公訴（九十二年偵字第一五五、二六四號）
本院判決如下：
    主      文
乙○○、甲○○、丙○○均無罪。
    理      由
一、公訴意旨略以：被告乙○○、甲○○與另案被告丁○○（另為判決）均係民眾日
    報記者，基於共同常業詐欺、偽造文書之犯意聯絡，於民國九十年九月間，未經
    民眾日報總社授權，且明知民眾日報五十一週年社慶活動已經結束，竟擅自在新
    竹市○○街六十四號三樓設立「民眾日報北區採訪中心新竹分處」，並於同年十
    月間，僱用知情之被告丙○○、另案被告范揚吉、徐勝龍等人（上述二人另為判
    決），以民眾日報五十一週年社慶之名義，自同年十月間起至九十一年三月底止
    ，打電話向散布全國各縣市之民意代表、機關團體、公司行號負責人，計一千一
    百二十六人，佯稱可在「民眾日報」頭版下方，刊登以其等名義祝賀民眾日報社
    慶之廣告，每則廣告收費由新台幣（下同）五百元至五萬元不等之方式，邀約廣
    告，事後並出具蓋用偽造之「民眾日報股份有限公司」、「民眾日報分類廣告費
    收據」、「民眾廣告社」印文之民眾日報二聯式、三聯式收據予上開人等，以此
    詐術，詐得廣告費五百零九萬九千九百七十元。另其間被告丙○○曾於九十一年
    一月間，以上開手法，向被害人即福建高等法院金門分院院長郭君勳施詐，但郭
    君勳表示要看到刊物才付款，被告丙○○始未得逞。又被告丙○○於上開期間，
    亦受丁○○僱用，明知「真相新聞報」、「先鋒日報」、「亞洲新聞報」等刊物
    並未實際發行，卻打電話向散布全國各縣市之四千五百一十六人，佯稱上開報章
    雜誌有公開發行，以每則數千元至數萬元不等之費用邀約廣告，事後並將有受託
    刊登廣告內容、但實際上並未發行之報章雜誌寄送上開人等，以此詐術，詐得廣
    告費一千零二十萬七千零四十二元。因認被告乙○○、甲○○、丙○○均共同涉
    有刑法第三百四十條之常業詐欺罪嫌、第二百十六條、第二百十條之行使偽造私
    文書罪嫌。
二、公訴意旨認定被告前開犯行，無非以：被害人郭君勳指述被告丙○○曾向其招攬
    民眾日報廣告，另案被告丁○○、徐勝龍、范揚吉指述其等係與被告三人一同向
    他人邀約民眾日報廣告，及扣案之「民眾日報」、「真相新聞報」、「先鋒日報
    」、「亞洲新聞報」等刊物、「民眾日報北區採訪中心新竹分處」招牌、「民眾
    日報股份有限公司」、「民眾日報分類廣告費收據」、「民眾廣告社」印章、民
    眾日報社二聯式、三聯式廣告收據、客戶對帳單、進帳獎金表等件為主要論據。
    訊據被告三人堅詞否認有上開犯行，被告乙○○、甲○○辯稱：其等與丁○○雖
    有招攬民眾日報廣告，但並無詐欺，廣告都有刊登，收來的廣告費用依報社規定
    分帳，收據及其上印文並非偽造，其等雖在民眾日報五十一週年社慶活動結束後
    ，續以該名義招攬廣告，但僅係一時處理不當，被糾正後就沒有再做，改以招攬
    賀年或支持廣告等語；被告丙○○辯稱：伊受僱丁○○後，只有招攬民眾日報廣
    告，跟撰寫臺灣產經雜誌的文章、或請人訂雜誌而已，並未招攬其他刊物的廣告
    ，伊只是聽命工作，其餘均不知情等語。
三、按犯罪事實應依證據認定之，無證據不得認定犯罪事實；又不能證明被告犯罪者
    ，應諭知無罪之判決，刑事訴訟法第一百五十四條第二項、第三百零一條第一項
    分別定有明文。經查：
（一）被告乙○○、甲○○、另案被告丁○○均係民眾日報記者，被告丙○○受另案
      被告丁○○僱用，均有從事民眾日報五十一週年社慶廣告招攬業務，被告丙○○曾向被害人郭君勳招攬民眾日報廣告之事實，為公訴人及被告三人所不爭執
      （本院卷一第五十頁、第九十七頁、第一百四十七頁），並據證人即民眾日報
      報社總經理盧清、郭君勳指述在卷（丁○○偵查卷第六十六頁、丙○○偵查
      卷第九十四頁、丁○○案二審影印卷第二十頁），並有相符之甲○○記者證、
      民眾日報報導資料附卷可稽（九十一年他字第二四號卷宗第三十頁、第五十三
      頁）。上開事實，堪以認定。
（二）公訴人認被告等人以未經民眾日報授權，擅自以民眾日報名義招攬廣告，且社
      慶活動結束後，仍以該名義招攬廣告，寄發偽造之報社收據予客戶等詐術，詐
      騙廣告費。然查：證人即民眾日報報社總經理盧清於另案審理時已證稱：招
      攬社慶廣告，是常態性的營業行為，被告等人在社慶活動結束後，仍以該名義
      招攬廣告，伊下令不可再如此做，但後來又怕乙○○等人不好做事，仍陸續刊
      登，經伊檢視扣案之收據，應非偽造，而總社也有授權各地方可自行刻簡易印
      章使用（丁○○案二審影印卷第二十一頁、第二十二頁、第六十九頁、第七十
      頁）；證人即民眾日報台北支社副總經理黃偉全亦在前述案件證稱：乙○○等
      人使用之收據是總社提供的（同前卷第十八頁）；證人即民眾日報管理部副理
      李中傑則在該案證述：民眾日報台北縣市的廣告由乙○○處理，經伊檢視扣案
      收據，應是總社提供的等語（同前卷第五十四頁、第六十一頁），由證人上開
      證述，可見被告等人係獲民眾日報總社許可而招攬廣告，其等在社慶活動結束
      後，續以社慶活動招攬廣告之行為，雖有不當，但總社知曉後，為予方便，仍
      勉強許可，收據亦由總社提供，總社並授權刻製印章等情。因此，被告等人經
      民眾日報授權後，以民眾日報社慶名義招攬廣告，事後寄發民眾日報收據之行
      為，名實相符，尚難認係施用詐術。
（三）本院另斟酌證人即民眾日報管理部副理李中傑證稱：因民眾日報原先只想經營
      南部地區，並沒有想到擴展北部業務，就把台北縣市廣告包攬給乙○○，因總
      社並未付薪資給乙○○僱用的人員，因此，收得廣告費用由乙○○自行處理，
      盈虧自負，另伊確曾幫被告乙○○等人在民眾日報刊登招攬來之廣告等語（前
      卷第五十四頁、第五十五頁、第五十九頁），且卷附之民眾日報影本（本院卷
      二第三百二十四頁至三百四十三頁）確有相符之廣告內容，足認被告等人確已
      刊登招攬而來之廣告，其等據此收取廣告費用，用以支付薪資、設備等成本，
      亦無為自己不法所有之意圖。
（四）至於民眾日報固曾在本案經查獲後之九十一年四月二日發表：丁○○、范揚吉
      、徐勝龍等人係詐欺集團，假借週年慶廣告詐騙廣告費，與民眾日報無關等內
      容之聲明（丁○○偵查卷第十六頁），但民眾日報組織龐大，分散全省各地，
      且被告乙○○等人又係包攬該報社較不重視之北部業務等情，因此，民眾日報
      上開聲明，應係事發後倉促之應對，未必經過嚴密查證，不能以此為不利被告
      等人之認定。綜合上情，被告三人招攬民眾日報廣告，寄發民眾日報收據之行
      為，與常業詐欺、行使偽造私文書等罪之構成要件均不相符，本院尚難以該罪
      相繩。
（五）另公訴人認定：被告丙○○受僱丁○○，明知「真相新聞報」、「先鋒日報」
      、「亞洲新聞報」等刊物並未實際發行，卻施用詐術向散布全國各縣市之四千
      五百一十六人騙取廣告費等情，經被告丙○○堅詞否認曾招攬上開刊物之廣告
      等語（本院卷三第三百九十三頁），證人丁○○亦證稱：丙○○只招攬民眾日
      報的廣告等語（本院卷三第三百九十頁），而上開四千五百一十六人於警訊所
      言，僅稱：接到不詳人士打來招攬上開刊物廣告之電話，其等同意後，匯款至
      指定帳戶等內容等情，有警訊筆錄可稽，並無人指述曾接獲被告丙○○招攬上
      開刊物廣告之訊息，是以，本院即難據以認定被告丙○○確有招攬上開刊物之
      廣告。又起訴事實已記載被告丙○○係自九十年十月起始受僱丁○○，
      本件於九十一年三月底即遭查獲，可見被告丙○○受僱丁○○僅約半年，再扣
      除受訓熟悉業務期間，實際參與工作僅約數月，其同時又已從事招攬民眾日報
      廣告、撰寫文章等工作，未必再有餘力從事招攬「真相新聞報」、「先鋒日報
      」、「亞洲新聞報」之業務，亦難以知悉上開刊物是否實際發行。是以，被告
      丙○○辯稱未參與不知情等節，尚非不可採信，本院不能認定被告丙○○有上
      述犯行。
（六）綜上所述，公訴人所舉證據不足以證明被告等人有何詐欺、行使偽造私文書犯
      行，本院復查無其他積極證據，足資認定被告有上開犯行，本件即不能證明被
      告犯罪，揆諸前開法條規定，自應諭知被告無罪之判決。
五、據上論斷，應依刑事訴訟法第三百零一條第一項，判決如主文。
本案經檢察官吳志中執行職務。
中      華      民      國    九十三     年     十二     月   十四      日
                            臺 灣 澎 湖 地 方 法 院 刑 事 庭
                                  審判長法  官  管   安   露
                                        法  官  陳   介   安
                                        法  官  李   宛   玲
右正本證明與原本無異。
如不服本判決，應於送達後十日內，向本院提出上訴狀（須附繕本）。
中      華      民      國    九十三     年     十二     月   十四      日
                                        書記官  莊   茹   茵
